【裁判字號】    97,交抗,816
【裁判日期】    971202
【裁判案由】    聲明異議
【裁判全文】
臺灣高等法院高雄分院刑事裁定         97年度交抗字第816號
抗  告  人  交通部公路總局高雄區監理所
代  表  人  乙○○
受 處 分人  甲○○
上列抗告人因受處分人違反道路交通管理處罰條例聲明異議案件
，不服臺灣高雄地方法院中華民國97年11月6 日裁定（97年度交
聲字第2264號），提起抗告，本院裁定如下：
    主  文
抗告駁回。
    理  由
一、抗告意旨略以：受處分人領有普通大貨車駕駛執照，既係酒
    後駕駛自用小客車違規而遭取締，則抗告人依道路交通管理
    處罰條例第35條第1 項第1 款規定吊扣其普通大貨車之駕駛
    執照，於法自無不合。是原裁定顯有違誤，爰依法提起抗告
    ，請求撤銷原裁定云云。
二、本件受處分人甲○○於民國97年9 月19日23時14分許，飲酒
    後駕駛車牌號碼4426-SR 號自用小客車，行經台19甲線高雄
    縣阿蓮鄉復安農會前，遭警攔檢並進行酒測，測得呼氣酒精
    濃度達每公升0.47毫克，由原處分機關即抗告人就其交通違
    規行為裁處罰鍰新臺幣（下同）34,500元、吊扣駕駛執照12
    月及施以道安講習之事實，有舉發違反道路交通管理事件通
    知單、違反道路交通管理事件裁決書在卷可稽，受處分人確
    有交通違規之事實，雖無疑問。惟查：
  (一)按汽車駕駛人飲用酒類後其吐氣所含酒精濃度超過每公升0.
    25毫克者，不得駕車；汽車駕駛人，駕駛汽車經測試檢定有
    酒精濃度超過規定標準者，處15,000元以上60,000元以下罰
    鍰，並當場移置保管其車輛及吊扣其駕駛執照1 年；道路交
    通安全規則第114 條第2 款、道路交通管理處罰條例第35條
    第1 項第1 款分別定有明定。
  (二)又94年12月14日修正、95年3 月1 日施行之道路交通管理處
    罰條例第68條，固規定：「汽車駕駛人，因違反本條例及道
    路交通安全規則之規定，受吊扣或吊銷駕駛執照處分時，吊
    扣或吊銷其持有各級車類之駕駛執照」，惟修正後業已刪除
    『吊扣』之規定，改為：「汽車駕駛人，因違反本條例及道
    路交通安全規則之規定，受吊銷駕駛執照處分時，吊銷其持
    有各級車類之駕駛執照」，其修正理由乃係舊法將違法或違
    規駕駛人所持有各級車類之駕駛執照一併吊扣，失之過酷，
    影響人民工作及生活甚鉅，故依修正後之該條規定，受吊扣
    駕駛執照處分時，僅能吊扣違規當時所駕車類之駕駛執照，
    不再吊扣其持有各級車類之駕駛執照，僅於受吊銷駕駛執照
    處分時，始吊銷其持有各級車類之駕駛執照。
  (三)依道路交通安全規則第61條第1 項第3 款規定，汽車駕駛人
    取得高一級車類之駕駛資格者，應換發駕駛執照，並准其駕
    駛較低級車類之車輛，已領有大貨車駕駛執照者，得駕駛小
    型車、輕型機器腳踏車。本件受處分人酒後駕駛自用小客車
    ，依法本應吊扣其自用小客車駕駛執照，惟因受處分人僅領
    有較高級之普通大貨車駕駛執照，致無較低級車類之自用小
    客車駕駛執照可供吊扣。而行政行為採取方法所造成之損害
    ，不得與所欲達成目的之利益顯失均衡，則在受處分人實際
    上並無自用小客車駕駛執照可供吊扣之情形下，吊扣其普通
    大貨車駕駛執照，雖可達成禁止受處分人繼續酒後駕駛之目
    的，然亦同時造成剝奪受處分人駕駛其他各類車輛之結果，
    所造成之損害與所欲達成目的之利益，顯然失衡，且與前揭
    道路交通管理處罰條例第68條之修正意旨不符，有違法律保
    留原則。至於道路交通安全規則對於汽車駕駛執照之管理，
    採取一照原則，固導致越級駕駛人違規酒駕時，受有無須吊
    扣駕駛執照之利益，然此關於駕駛執照管理所衍生之執行困
    難或法規漏洞，宜由修法解決，尚不得擴張解釋，於駕駛人
    無較低級駕駛執照可供吊扣時，即率爾代以吊扣其所領有之
    較高級駕駛執照。
三、本件原處分機關即抗告人未審酌新修正之法律規定，逕對受
    處分人裁處吊扣駕駛執照12個月之處分，於法不合，受處分
    人此部分異議為有理由，原審法院因而將此部分之處分撤銷
    ，核無違誤。抗告人仍執陳詞提起抗告，並無理由，應予駁
    回。
四、據上論結，應依道路交通案件處理辦法第26條，刑事訴訟法
    第412 條，裁定如主文。
中    華    民    國    97    年    12    月    2     日
                  刑事第九庭    審判長法  官  莊秋桃
                                      法  官  范惠瑩
                                      法  官  裕斗
以上正本證明與原本無異。
本裁定不得再抗告。
中    華    民    國    97    年    12    月    2     日
                                      書記官  張宗芳
附件
臺灣高雄地方法院交通事件裁定        97年度交聲字第2264號
原處分機關  交通部公路總局高雄區監理所
異  議  人  甲○○
上列受處分人因聲明異議案件，對於交通部公路總局高雄區監理
所97年9 月22日所為之處分（原處分：高監自裁字裁80-N000000
00號），聲明異議，本院裁定如下：
    主  文
原處分關於吊扣駕駛執照12個月部分撤銷。
    理  由
一、原處分意旨略以：異議人即受處分人甲○○於民國（下同）
    97年9 月19日23時14分駕駛車號4426-SR 號自用一般小客車
    ，行經台19甲線阿蓮鄉復安農會前，經高雄縣政府警察局湖
    內分局警員攔停進行酒測，因呼氣值達0.47mg/L而當場填掣
    高警交字第N00000000 號舉發違反道路交通管理事件通知單
    ，舉發違規，經原處分機關認定「汽車駕駛人酒精濃度超過
    規定標準（0.4-0.55）」違規事實明確，而依道路交通管理
    處罰條例第35條第1 項第1 款、第67條暨違反道路交通管理
    事件統一裁罰基準及處理細則第43條、第44條、第67條規定
    開立裁決書裁處罰鍰新台幣（下同）3 萬4500元，吊扣駕駛
    執照12個月，並施以道安講習云云。
二、異議人則以：異議人於上揭時地酒後駕駛上揭自小客車遭警
    員製單舉發，自認酒後駕車有錯，甘受處分，但異議人當日
    駕駛自小客車，原處分機關卻因異議人並無小型車普通駕駛
    執照，而吊扣異議人之大貨車普通駕駛執照12個月，此影響
    異議人生活甚鉅云云，為此聲明異議，請求撤銷原處分關於
    吊扣駕駛執照12個月部分。
三、按道路交通管理處罰條例第68條之修正理由，係「原條文將
    違法或違規駕駛人所持有各級車類之駕駛執照一併吊扣，失
    之過酷，影響人民工作及生活過鉅」等語（見立法院公報第
    94卷第70期第136 頁至第138 頁之院會紀錄暨修正道路交通
    管理處罰條例第68條之立法理由），顯見依修正後道路交通
    管理處罰條例第68條規定，汽車駕駛人因違反道路交通管理
    處罰條例及道路交通安全規則之規定，受「吊扣」駕駛執照
    處分時，僅能「吊扣」違規當時所駕駛車輛之駕駛執照，不
    再「吊扣」其持有各級車類之駕駛執照甚明，此為法律之規
    定，不容許任何行政機關以各種理由予以否認或漠視。再按
    行政行為，採取之方法所造成之損害不得與欲達成目的之利
    益顯失均衡，行政程序法第7 條第3 款定有明文及行政罰法
    第18條規定可參。且道路交通管理處罰條例第67條第6 項明
    文規定：「汽車駕駛人違反本條例規定，應受吊扣駕駛執照
    處分，於汽車駕駛人係無駕駛執照駕車者，在所規定最長吊
    扣期間內，不得考領駕駛執照」，是本條例就無駕駛執照者
    應受吊扣駕駛執照處分之情形，已設有處理之方式，自不得
    任意吊扣受處分人其他種類車輛之駕照代之，否則若允許吊
    扣駕駛人原本駕駛該級以上車類之駕照，雖可達成限制駕駛
    人繼續駕駛該級車類行駛之目的，惟亦同時造成限制駕駛人
    繼續駕駛該級以上車類行駛之結果，此舉將與上開行政程序
    法所揭示之「最少損害原則」有悖。經查：異議人於97 年9
    月19日23時14分駕駛車號4426-SR 號自用一般小客車，行經
    台19甲線阿蓮鄉復安農會前，經警攔停酒測，因酒精濃度超
    過規定標準，而遭警當場舉發，及異議人僅有大貨車普通駕
    駛執照，並無小型車普通駕駛執照等情，為原處分機關及異
    議人所不爭執，並有上開高警交字第N00000000 號舉發違反
    道路交通管理事件通知單影本、證號查詢汽車駕駛人各一紙
    附卷可稽，堪認為事實。揆諸前開說明，本件異議人因酒後
    違規駕駛自小客車，依法僅能吊扣異議人小型車普通駕駛執
    照，不得代以吊扣其他種之駕駛執照，而異議人既無小型車
    普通駕駛執照可供吊扣，是異議人前揭違規行為，雖非不罰
    ，但原處分就吊扣異議人駕駛執照12個月部分無法執行，是
    原處分機關關於該部分之處分，即無從維持，異議人提出本
    件聲明異議，非無理由。原處分機關關於吊扣受處分人駕駛
    執照12個月之處分自應予以撤銷。
四、據上論斷，應依道路交通案件處理法第19條，裁定如主文。
中    華    民    國    97    年    11    月    6     日
                  交通法庭      法  官  施盈志
以上正本證明與原本無異。
如不服本裁定應於送達後5日內向本院提出抗告狀。
中    華    民    國    97    年    11    月    6     日
                                書記官  林雅婷


司法院資訊處製作；財團法人民間司法改革基金會備份。
